臺灣桃園地方法院民事簡易判決
111年度壢簡字第480號
原      告  王孟芸  
            林宣汝  



共      同
訴訟代理人  蔡尚樺律師
被      告  林鼎鈞  

訴訟代理人  孫瑞蓮律師
複  代理人  劉川淵律師
上列當事人間請求確認本票債權不存在事件，本院於民國111年9
月20日言詞辯論終結，判決如下：
    主      文
確認被告持有如附表所示本票，對原告之本票債權不存在。
訴訟費用由被告負擔。
    事實及理由
壹、程序方面
    按確認法律關係之訴，非原告有即受確認判決之法律上利益
    者，不得提起之，民事訴訟法第247條第1項前段定有明文。
    所謂即受確認判決之法律上利益，係指因法律關係之存在與
    否不明確，致原告主觀上認為其在法律上之地位有不安之狀
    態存在，且此種不安之狀態，能以確認判決將之除去者而言
    （最高法院52年台上字第1240號判例意旨參照）。經查，本
    件被告持有原告與訴外人林芝瑩共同簽發如附表所示之本票
    1紙（下稱系爭本票），向本院聲請本票裁定，並經本院以1
    11年度司票字第238號民事裁定（下稱系爭本票裁定）准予
    強制執行在案，故原告財產恐有受強制執行之危險等情，業
    據原告提出系爭本票裁定影本為據（見本院卷第4頁），是
    系爭本票對於原告債權之存否乙節既屬未明，足致原告於私
    法上之地位處於不安之狀態而有受侵害之危險，且此種不安
    之狀態，能以確認判決將之除去，揆諸前揭法律規定及判例
    意旨，應認原告提起本件確認之訴，核有即受確認判決之法
    律上利益，合先敘明。
貳、實體方面
一、原告主張：原告與林芝瑩為母女，惟原告並未於系爭本票上
    親自簽名，亦未授權他人簽發系爭本票，故系爭本票係他人
    偽造原告名義所簽發，原告自無庸負擔票據責任，且原告與
    被告間並無任何債權債務關係，系爭本票債權對原告自屬不
    存在，為此提起本件訴訟，並聲明:如主文第1項所示。
二、被告則以:原告應就系爭本票非其所簽發負擔舉證之責，且
    林芝瑩與原告為母女關係，林芝瑩應不會偽造原告之簽名，
    縱認系爭本票非原告簽立，亦係原告授權林芝瑩所簽發，具
    有表見代理芝外觀，原告仍應負授權人之責等語。並聲明:
    原告之訴駁回。
三、本院得心證之理由：
(一)按在票據上簽名者，依票上所載文義負責，票據法第5條定
    有明文。次按當事人主張有利於己之事實者，就其事實有舉
    證責任，民事訴訟法第277條前段定有明文。又按本票本身
    是否真實，即是否為發票人所作成，應由執票人負證明之責
    ，故發票人主張本票係偽造，對執票人提起確認本票係偽造
    或本票債權不存在之訴者，應由執票人就本票為真正之事實
    ，先負舉證責任（最高法院100年台簡抗字第19號裁定意旨
    參照）。
(二)經查，原告主張之上開事實，業據其提出與其所述相符之系
    爭本票裁定影本在卷可查（見本院卷第4頁），並經本院職
    權調取系爭本票裁定卷宗核閱無訛。本件原告既已否認系爭
    本票發票人欄上「王淯萱」(即王孟芸)、「林宣汝」之簽名
    為真正，依前所述，被告對於系爭本票確由原告發票之事實
    ，應負舉證之責，被告辯稱應由原告負擔舉證責任，顯係對
    法律見解有所誤解，難認可採。又被告雖稱林芝瑩為原告之
    母親，應不會偽造，且原告有授權林芝瑩簽發系爭本票，有
    表見代理，原告應付授權人之責云云，然被告仍未就原告有
    親自簽發或有授權林芝瑩簽發系爭本票乙節提出任何證據供
    本院審認，難認原告就系爭本票之真正，已盡其舉證之責，
    本院自難為有利被告之認定，是被告上開所辯，顯不可採。
    再者，系爭本票之字跡均屬同一，與原告於本院提出之委任
    狀字跡顯屬不同（見本院卷第15、16頁），自難認定系爭本
    票係原告所親簽。是本件依被告所提供之證據，尚無從認定
    原告確有在系爭本票上簽名，且被告復未提出其他證據證明
    原告有授權林芝瑩在系爭本票上簽發原告姓名，是被告上開
    舉證均不足以證明原告有簽發系爭本票，而應負發票人之責
    。
四、從而，原告依法請求判命如主文第1項所示，為有理由，應
    予准許。
五、本件事證已臻明確，兩造其餘攻擊防禦方法及所提證據，核
    與判決結果不生影響，爰不逐一論列。
六、訴訟費用負擔之依據：民事訴訟法第78條。
中　　華　　民　　國　　111 　年　　10　　月　　20　　日
                  中壢簡易庭      法  官  江碧珊
以上為正本係照原本作成。
如不服本判決，應於送達後20日內，向本院提出上訴狀並表明上
訴理由。
如委任律師提起上訴者，應一併繳納上訴審裁判費。
中　　華　　民　　國　　111 　年　　10　　月　　20　　日
                                  書記官  張育誠
附表：
編號 發票日 票面金額（新臺幣） 到期日 票號 發票人  1 111年1月17日 伍仟萬元 111年1月17日 677130 林宣汝 林芝瑩 王淯萱    (即王孟芸)